【裁判字號】    94,簡,591
【裁判日期】    950104
【裁判案由】    綜合所得稅
【裁判全文】
臺北高等行政法院判決
                                     94年度簡字第591號
原      告  甲○○○
被      告  財政部臺灣省北區國稅局
代  表  人  許虞哲（局長）
            送達代收人乙○○
上列當事人間因綜合所得稅事件，原告不服財政部中華民國94年
5月3日台財訴字第09300567320號訴願決定，提起行政訴訟。本
院判決如下：
    主  文
原告之訴駁回。
訴訟費用由原告負擔。
    事  實
一、事實概要：原告90年度綜合所得稅結算申報，漏報本人及配
    偶蘇金萬之營利、利息及租賃等所得合計新台幣（下同）
    623,101元，經被告所屬新店稽徵所查獲，歸課當年度綜合
    所得稅，核定綜合所得總額為1,983,127元、綜合所得淨額
    為1,424,127元，應補徵稅額48,968元，並依所得稅法第110
    條第1項規定，按所漏稅額109,736元處以0.2倍之罰鍰
    21,900元。原告不服，申經復查結果，未獲准變更，提起訴
    願，亦遭決定駁回，遂向本院提起行政訴訟。
二、兩造聲明：
  (一)原告聲明：
    1.訴願決定、復查決定及原處分均撤銷。
    2.訴訟費用由被告負擔。
  (二)被告聲明：
    1.駁回原告之訴。
    2.訴訟費用由原告負擔。
三、兩造主張：
  (一)原告起訴意旨略謂：
    1.查依原告所檢附之台灣塑膠工業股份有限公司（以下簡稱
      台塑公司）、台灣化學纖維股份有限公司（以下簡稱台化
      公司）、裕隆汽車製造股份有限公司（以下簡稱裕隆公司
      ）股東基本資料查詢單，可知原告於91年7月16日、8月5
      日、7月15日始分別向投資之公司辦理地址變更，惟查90
      年度之綜合所得稅最遲須於91年5月31日前申報，而扣繳
      憑單通常係於每年3、4月間寄出，原告既未申請變更地址
      ，各投資公司之扣繳憑單豈會填載門牌地址編整後之現行
      門牌地址？另原告及其配偶亦均未收到中興商業銀行（以
      下簡稱中興銀行）和平分行利息所得之扣繳憑單。
    2.次查原告曾於門牌整編後至投資公司申請核發「扣繳憑單
      被退回理由之證明書」，並附於復查申請書證明原告所稱
      並非空言，詎料被告竟視若無睹，並據以核處原告罰鍰，
      實能令人甘服。茲原告所提示之亞洲聚合股份有限公司股
      東基本資料查詢內容載明原告係於91年6月18日異動地址
      ，益徵原告並非故意漏報本人及配偶蘇金萬之營利、利息
      及租賃等所得，實係門牌整編使原告無法收到扣繳憑單所
      致。又原告有大眾電信股份有限公司（以下簡稱大眾電信
      ）之租賃所得18,000元，惟應可扣除43%損耗費用，故原
      告於90年度綜合所得稅結算申報書列為10,260元，並無短
      報等情。綜上所述，被告以原告未能提示相關資料證明其
      確未收到扣繳憑單，逕認定原告有漏報系爭營利、利息、
      租賃等所得，補徵稅額並核處罰鍰，顯有違誤，原處分應
      予撤銷。
  (二)被告答辯意旨略謂：
    1.營利、利息所得部分：
      按「個人之綜合所得總額，以其全年左列各類所得合併
        計算之：第1類：營利所得：公司股東所獲分配之股利
        總額．．．應按股利憑單所載股利淨額或盈餘淨額與可
        扣抵稅額之合計數計算之．．．第4類：利息所得：凡
        公債、公司債、金融債券、各種短期票券、存款及其他
        貸出款項利息之所得。」，為所得稅法第14條第1項第1
        類及第4類所明定。次按「行為時適用之所得法第82條
        第1項規定之申請復查，為提起訴願以前必先踐行之程
        序。若不經過復查而逕為行政爭訟，即非法之所許。本
        件原告56年度營利事業所得稅結算申報，經被告官署調
        查核定後，僅以原料耗用部分申請復查，對於折舊部分
        並無異議，是其就折舊部分，一併提起訴願，自非法之
        所許。」，行政法院（現改制為最高行政法院）62年度
        判字第96號著有判例。
      本件原告90年度綜合所得稅結算申報，漏報本人及其配
        偶營利、利息、租賃等所得合計623,101元，有原告本
        年度結算申報書、核定通知書、各類所得扣繳暨免扣繳
        憑單、股利憑單等可稽，違章事證明確。茲原告主張因
        門牌整編，未收到該等扣繳憑單等語，經查綜合所得稅
        係採自行申報制，有所得即應申報，原告未就領取所得
        據實申報，致漏報所得顯有過失，自不能免罰。且原告
        之原門牌地址台北縣深坑鄉翠谷二莊30號係於90年3月5
        日門牌整編，整編後地址改為台北縣深坑鄉○○村○○
        街37巷2號，自有可能因地址問題而收不到信函，其即
        須於90年3月5日門牌整編後主動至金融機構、稅捐機關
        等單位，申請以台北縣深坑鄉○○村○○街37巷2號為
        通知地址，惟依原告所檢附之台塑公司、台化公司、裕
        隆公司股東基本資料查詢單，可知原告遲至91年7月16
        日、同年8月5日、7月15日始分別向上述公司辦理地址
        變更。又依原告90年度結算申報書查核，其自行列報取
        自中興銀行和平分行利息所得401,282元，漏報相同分
        行之利息所得157,246元，原告既主張因門牌整編問題
        ，未收到中興銀行和平分行利息所得之扣繳憑單，何以
        又能列報有同分行利息所得401,282元，其主張自行到
        該銀行取得即可自行申報利息所得401,282元，卻不連
        同取回同分行配偶之利息所得157,246元之扣繳憑單，
        顯與事實相悖，原告對其主張之事實未能提示相關證明
        資料以實其說，自非可採。另慶豐商業銀行股份有限公
        司（以下簡稱慶豐銀行）信義分行開立之利息所得扣繳
        憑單係109,681元，原告自行列報淨額106,661元，顯係
        短報所得，亦非原告主張因門牌整編問題而未收到扣繳
        憑單所致，且依戶籍資料查詢清單查核，原告配偶蘇金
        萬之戶籍為台北市，與原告非屬同一地址，金融機構投
        遞地址為原告配偶之戶籍地址並無不合。且扣繳憑單並
        非申報所得稅之唯一依據，縱令因門牌整編問題未接獲
        扣繳憑單，亦應向扣繳單位查詢要求補發，況原告並未
        否認取得系爭營利、利息等所得，原告自不能以未收到
        扣繳憑單為由規避處罰。是原告主張顯係推諉之詞，核
        無足採，原核定並無不合，應予維持。至租賃所得
        18,000元部分，經查該筆所得原告並未申請復查，參照
        前揭判例，提起訴願應不予准許。
    2.罰鍰部分
      按「納稅義務人應於每年5月1日起至5月31日止，填具
        結算申報書，向該管稽徵機關，申報其上一年度內構成
        綜合所得總額．．．之項目及數額，以及有關減免、扣
        除之事實，並應依其全年應納稅額減除．．．扣繳稅額
        及可扣抵稅額，計算其應納之結算稅額，於申報前自行
        繳納。」、「納稅義務人已依本法規定辦理結算申報，
        但對依本法規定應申報之所得額有漏報或短報情事者，
        處以所漏稅額2倍以下之罰鍰。」，分別為所得稅法第
        71條第1項及第110條第1項所明定。次按「人民違反法
        律上之義務而應受行政罰之行為，法律無特別規定時，
        雖不以出於故意為必要，仍須以過失為其責任條件。但
        應受行政罰之行為，僅須違反禁止規定或作為義務，而
        不以發生損害或危險為其要件者，推定為有過失，於行
        為人不能舉證證明自己無過失時，即應受處罰。」，復
        為司法院大法官會議釋字第275號解釋所明示。
      本件原告90年度綜合所得稅結算申報，漏報本人及配偶
        營利、利息及租賃等所得合計623,101元，短漏所得稅
        額109,736元，經被告按所漏稅額109,736元處0.2倍罰
        鍰21,900元（計至百元止）。經查系爭營利及利息所得
        既經維持已如前述，揆之前揭法條規定及判例意旨，罰
        鍰處分並無違誤，應予維持。
    理  由
一、按「個人之綜合所得總額，以其全年左列各類所得合併計算
    之：第1類：營利所得：公司股東所獲分配之股利總額．．
    ．應按股利憑單所載股利淨額或盈餘淨額與可扣抵稅額之合
    計數計算之．．．第4類：利息所得：凡公債、公司債、金
    融債券、各種短期票券、存款及其他貸出款項利息之所得。
    」、「納稅義務人已依本法規定辦理結算申報，但對依本法
    規定應申報之所得額有漏報或短報情事者，處以所漏稅額2
    倍以下之罰鍰。」，分別為所得稅法第14條第1項第1類及第
    4類、第110條第1項所明定。
二、本件原告90年度綜合所得稅結算申報，漏報其本人及配偶蘇
    金萬營利、利息、租賃所得共計623,101元，有原告90年度
    綜合所得稅結算申報書、各類所得扣繳暨免扣繳憑單及股利
    憑單等影本附於原處分卷可稽，原告對系爭所得金額並不爭
    執，惟以大眾電信租賃所得18,000元部分可扣除43%損耗費
    用，故其列報10,260元，並無短報情形，而台塑公司、台化
    公司、裕隆公司等部分係因住所門牌整編致未收到扣繳憑單
    所致等語資為主張。經查扣繳憑單固為申報稅款之依據，然
    並非所得之唯一憑據，本與原告及其配偶有該等所得即依法
    負有申報義務分屬二事，且綜合所得稅制係採結算申報制，
    納稅義務人本負有據實辦理申報所得之義務，是原告及其配
    偶既已於系爭90年度有營利、利息、租賃等收入即有該等所
    得，依法即負有申報義務，自不能以其住所門牌整編未收到
    扣繳憑單而免除其申報所得之義務，遑論原告配偶所得部分
    皆按其戶籍地址（與原告不同戶籍）投遞，縱原告所稱住所
    門牌整編（原門牌號碼台北縣深坑鄉翠谷二莊30號於90年3
    月5日整編改為台北縣深坑鄉○○村○○街37巷2號）一節屬
    實，亦不足以對抗其申報責任及納稅義務。況原告明知其住
    所門牌號碼變更，卻遲至91年7月15日、16日及8月5日始分
    別向台塑等多家公司辦理地址變更，本難辭過失之責，參以
    其本年度列報取自中興銀行和平分行利息所得401,282元，
    竟漏報同家銀行其配偶之利息所得157,246元，而慶豐銀行
    信義分行之利息所得則短漏3,020元等情，足見其所稱因住
    所門牌整編致未收到扣繳憑單云云與事實不符，自無可採。
    至原告主張大眾電信租賃所得18,000元應予扣除43%損耗費
    用一節，因該部分未經原告申請復查，此觀原告復查申請書
    即明，是該部分自無從審理，附予敘明。故被告以原告本90
    年度短漏報上開營利、利息、租賃所得，乃予以合併計入其
    當年度綜合所得額，核定綜合所得總額、淨額，除發單補徵
    稅額外，並就漏稅額處以0.2倍之罰鍰，即非無憑。從而被
    告所為處分，揆諸首揭條文規定，並無違誤，訴願決定予以
    維持，亦無不合，原告徒執前詞，訴請撤銷，為無理由，應
    予駁回。另本件依卷內資料，事證已臻明確，爰不經言詞辯
    論為之，併此陳明。
據上論結，本件原告之訴為無理由，依行政訴訟法第236條、第
195條第1項後段、第98條第3項前段，判決如主文。
中    華    民    國    95    年     1    月    4     日
                  第 四 庭  法  官  林育如
上為正本係照原本作成。
本件以訴訟事件所涉及之法律見解具有原則性者為限，始得於本
判決送達後20日內向本院提出上訴狀並表明上訴理由，如已於本
判決宣示後送達前提起上訴者，應於判決送達後20日內補具上訴
理由（均按他造人數附繕本），且經最高行政法院許可後方得上
訴。
中    華    民    國    95    年     1    月    4     日
                            書記官  林惠堉


司法院資訊處製作；財團法人民間司法改革基金會備份。
